臺灣高等法院臺南分院刑事判決　　　　　九十一年度上易字第六四二號　Ａ
　　　上　訴　人
　　　即　被　告　乙　○　○
右上訴人因違反保護令罪案件，不服臺灣臺南地方法院九十一年度易字第四五六號中
華民國九十一年四月二十三日第一審判決（起訴案號：臺灣臺南地方法院檢察署九十
一年度偵字第一八０一、一０五三號），提起上訴，本院判決如左：
      主      文
上訴駁回。
      事      實
一、乙○○與甲○○○（起訴書誤載為蔡王碧蓮）係夫妻，與丙○○為父女，彼此為
    家庭暴力防治法第三條之家庭成員關係。緣乙○○前自民國六十六年間起即不斷
    毆打其妻甲○○○（六十六年間乙○○因傷害罪，經臺灣臺南地方法院以六十六
    年易字第八六○號判決不受理；七十六年間乙○○復毆打甲○○○，經檢察官起
    訴，後因甲○○○撤回告訴，經同院以七十六年度易字第四七三號判決不受理；
    八十一年間乙○○又毆打甲○○○，經同院以八十一年度易字第五○二三號判處
    有期徒刑四月，當年度易科罰金執行完畢；八十二年間乙○○再毆打甲○○○，
    甲○○○於偵查中撤回告訴，經台灣台南地方法院檢察署檢察官以八十二年度偵
    字第五二二○、五四九六號為不起訴處分；八十三年間乙○○又毆打甲○○○，
    經同院以八十三年度易字第二五八○號判決判處拘役三十日），又於九十年八月
    二十九日晚間十一時許，在台南市○區○○○路一段二巷十五號三樓家中毆打甲○○○成傷，經臺灣臺南地方法院判處拘役五十日確定，甲○○○即據此向該院
    聲請核發保護令，該院乃於九十年九月十九日核發九十年度家護字第四三二號通
    常保護令，並於同年月二十六日送達乙○○，命乙○○「不得對甲○○○及丙○○實施身體或精神上不法侵害之行為、不得直接或間接對甲○○○為騷擾行為」
    ，保護令有效期間為一年。詎乙○○竟於：
（一）九十年十月十日上午九時許，在台南市○○○路○段二巷十五號三樓家中，欲
      對甲○○○示好，而拉住自浴室走出之甲○○○，甲○○○不知發生何事，在
      多次受乙○○毆打之心理陰影下，乃緊張害怕，大喊救命，乙○○為阻止其大
      聲喊叫，遂以手摀住甲○○○口鼻，致其受有鼻子部位紅腫、左嘴角挫傷之傷
      害，嗣甲○○○掙脫逃往房間後，乙○○又追至房內，以棉被蓋住甲○○○，
      以此強暴之方法妨害甲○○○行使權利，並揚言「你再喊，我就用棉被蓋死你
      」，致甲○○○心生畏懼，危害甲○○○之安全，顯有對甲○○○實施身體及
      精神上不法侵害及直接騷擾等違反保護令內容之行為。
（二）乙○○又於九十一年二月七日晚上八時許，在前揭住所，因見甲○○○、丙○○正在觀看電視，丙○○未理會乙○○要其拿吹風機之要求，竟腦羞成怒，遂
      另行興起對甲○○○、丙○○實施身體及精神上不法侵害及直接騷擾等違反保
      護令內容及傷害之另一概括犯意，先持針線盒丟擲丙○○，並至陽台取出其所
      有之鐵板壹支，毆打欲開門逃出之丙○○，甲○○○見狀欲護住丙○○，亦遭
      乙○○持鐵板毆打，丙○○因而受有右手腕挫傷，甲○○○因此受有左手尺骨
      骨折、左膝及左足挫傷之傷害，乙○○顯有對甲○○○及丙○○實施身體或精
      神上不法侵害之行為及直接對甲○○○為騷擾等違反保護令內容之行為。
二、案經被害人甲○○○、丙○○訴由台南市警察局第六分局報請臺灣臺南地方法院
    檢察署檢察官偵查起訴。
      理    由
一、訊據被告乙○○（下稱被告）對於右揭事實除否認曾揚言「你再喊，我就用棉被
    蓋死你」等語外，餘皆坦承不諱，其坦承部分核與被害人甲○○○、丙○○指訴
    情節相符，並有鐵板一支扣案可資佐證，其否認部分，業據被害人甲○○○指訴
    綦詳，且被告並不否認其有阻止甲○○○喊叫並以棉被蓋住甲○○○之行為，所
    辯未出言恐嚇云云，要屬卸責之詞，不足採信。此外，尚有被害人甲○○○受傷
    照片四張、診斷證明書二紙、丙○○診斷證明書一紙可稽，而被告前因對於被害
    人甲○○○實施家庭暴力行為，經臺灣臺南地方法院以九十年家護字第四三二號
    民事裁定，命其不得對被害人甲○○○、丙○○實施身體或精神上不法侵害之行
    為，並不得對甲○○○為直接或間接騷擾行為，有效期間為一年，並有該民事裁
    定影本一份可證，本案事證明確，被告犯行可以認定。
二、被告與被害人甲○○○、丙○○分別為配偶、父女關係，核被告所為，係犯家庭
    暴力防治法第五十條第一款、第二款之違反保護令罪及刑法第二百七十七條第一
    項傷害罪、第三百零五條之恐嚇致生危害安全罪、第三百零四條妨害自由罪。被
    告於九十年十月十日上午九時許之犯行係一行為觸犯恐嚇罪、強制罪、傷害罪及
    違反保護令罪，屬一行為侵害數法益，獨犯數罪名，為想像競合犯，應從一較重
    之違反保護令罪處斷（檢察官就此部分漏未論及被告亦犯傷害罪，然被告此一傷
    害犯行既與違反保護令犯行為有裁判上一罪之想像競合關係，自為本院審理範圍
    ，附此敘明）。再被告於九十一年二月七日晚上八時許之犯行係一行為觸犯傷害
    罪及違反保護令罪，亦為想像競合犯，應從較重之違反保護令罪處斷；又其當日
    分別對被害人甲○○○、丙○○為違反保護令之行為，時間緊接、犯罪構成要件
    相同，顯係基於概括犯意所為，為連續犯，應論以一罪並加重其刑。又被告分別
    於九十年十月十日上午九時許、九十一年二月七日晚上八時許為違反保護令之行
    為，二者時間相差約達四個月，被告於偵查及原審審理中亦自承多次毆打被害人
    、違反保護令之犯行原因均不同，顯見其於本案中不同時日所為之違反保護令之
    犯意個別、行為互異，為不同二罪，應分論併罰。
三、原審以被告罪證明確，因予適用刑法第二百七十七條第一項、第三百零四條第一
    項（漏引第一項）、第三百零五條、家庭暴力防治法第五十條第一款、第二款、
    刑法第五十五條、第五十六條之規定，並審酌被告與被害人係分屬夫妻、父女關
    係，被告不僅毆打配偶，更多次不顧法院所發禁止實施家庭暴力等禁制令，致被
    害人飽受驚嚇及侵害之受害程度及被告犯後並無悔悟等一切情狀，分別就其二次
    違反保護令犯行量處有期徒刑七月及一年，並定其應執行刑為一年六月，暨說明
    公訴人以被告多次且長期毆打配偶，置妻女長期陷於恐怖環境中，惡性重大，就
    本案具體求處五年重刑，然查被告多次毆打配偶之犯行多在家庭暴力防治法施行
    前，且有經配偶原諒撤回告訴，亦有經判決有罪、處罰完畢者，有事實欄所述之
    各該判決、不起訴處分書等附於九十年度偵字第一一七二七號卷內可證，是被害
    人甲○○○就被告從前之傷害犯行既願宥恕，而被害人甲○○○未宥恕被告之其
    餘傷害犯行，被告亦已經接受法律制裁，認將被告多年前之毆妻犯行納入量刑之
    參考而判處被告有期徒刑五年尚屬過重等情，另以扣案之鐵板一支，為被告所有
    、供犯罪所用之物，而依刑法第三十八條第一項第二款之規定予以宣告沒收。其
    認事用法並無不合，量刑亦稱妥適。被告質疑家庭暴力防治法之瑕疵而提起上訴
    認原判決量刑過重，為無理由，應駁回其上訴。
據上論結，應依刑事訴訟法第三百六十八條，判決如主文。
本案經檢察官劉欽銘到庭執行職務。
中    華    民    國      九十一      年      七      月        二      日
                                  臺灣高等法院臺南分院刑事第三庭
                                      審判長法官  黃    崑    宗
                                            法官  林    勝    木
                                            法官  葉    居    正
右正本證明與原本無異。
不得上訴。
                                      法院書記官  陳    嘉    琍
中    華    民    國      九十一      年      七      月        四      日
附錄：本判決論罪科刑條文
刑法第二百七十七條第一項
 (普通傷害罪)
傷害人之身體或健康者，處三年以下有期徒刑、拘役或一千元以下罰金。
刑法第三百零四條第一項
 (強制罪)
以強暴、脅迫使人行無義務之事或妨害人行使權利者，處三年以下有期徒刑、拘役或
三百元以下罰金。
刑法第三百零五條
 (恐嚇危害安全罪)
以加害生命、身體、自由、名譽、財產之事，恐嚇他人致生危害於安全者，處二年以
下有期徒刑、拘役或三百元以下罰金。
家庭暴力防治法第五十條第一款、第二款
違反法院依第十三條、第十五條所為之下列裁定者，為本法所稱之違反保護令罪，處
三年以下有期徒刑、拘役或科或併科新台幣十萬元以下罰金︰
一  禁止實施家庭暴力行為。
二  禁止直接或間接騷擾、接觸、通話或其他連絡行為。
